【裁判字號】    95,訴,205
【裁判日期】    950620
【裁判案由】    確認公法上法律關係不成立
【裁判全文】
臺中高等行政法院裁定
                                九十五年度訴字第二○五號
原      告  甲○○
被      告  財政部臺灣省中區國稅局
代  表  人  乙○○
訴訟代理人  丙○○
上列當事人間因確認公法上法律關係不成立事件，原告提起行政
訴訟，本院裁定如下：
    主  文
原告之訴駁回。
訴訟費用由原告負擔。
    理  由
一、按「確認公法上法律關係成立或不成立之訴訟，於原告得提
    起撤銷訴訟者，不得提起之。」行政訴訟法第六條第三項定
    有明文。是確認公法上法律關係成立或不成立（存在或不存
    在）之訴訟，僅具有補充性，倘屬因行政處分而生之公法上
    法律關係爭議，即應爭執行政處分之適法性，而提起撤銷訴
    訟，非得任由當事人就其認為違法之行政處分所生之各權利
    義務，另行提起確認訴訟。故提起確認公法上法律關係成立
    或不成立（存在或不存在）之訴訟，係以該公法上法律關係
    非由行政處分所生者為限，此一要件如不具備，而其情形又
    不可以補正，行政法院即應依行政訴訟法第一百零七條第一
    項第十款規定，以裁定駁回原告之訴。又若當事人係因逾越
    法定救濟期間（不變期間），而已不得提起撤銷訴訟或課予
    義務訴訟者，仍不得以提起確認訴訟之方式，藉以免除遵守
    撤銷訴訟或課予義務訴訟之法定救濟期間及程序之要件。
二、本件原告係勝騰鋁業社負責人，民國八十五及八十六年度綜
    合所得稅結算申報，經被告所屬沙鹿稽徵所依查得資料分別
    核定取自勝騰鋁業社營利所得新台幣（下同）四、七三九、
    ○二六元及三、七○五、九七一元，歸課綜合所得總額五、
    二九五、六四六元及四、七○四、二六六元，補徵應納稅額
    一、一四○、四二三元及七六三、一七二元，並經被告分別
    處以罰鍰五七○、二○○元及七六二、六○○元。惟原告未
    依期限繳納，被告所屬沙鹿稽徵所遂就其欠繳之八十五年度
    罰鍰及八十六年度本稅、滯納金及罰鍰移送彰化執行處強制
    執行，並將上開移送書轉知原告。原告乃提起本件行政訴訟
    ，請求確認被告對原告以欠繳八十五年度綜合所得稅罰鍰債
    權五七○、二○○元、八十六年度綜合所得稅本稅債權七六
    三、一七二元及罰鍰債權七六二、六○○元，其債權不成立
    。經查，依本件原告訴之聲明，所請求確認者，係被告對於
    原告所為八十五年度罰鍰、八十六年度本稅及罰鍰等處分，
    所生之稅捐及罰鍰債權均不成立，而屬確認訴訟。惟按公法
    上之法律關係因行政機關之處分而發生者，當事人如對之有
    所爭執，本應提起撤銷訴訟，請求撤銷行政機關之原處分，
    如因獲撤銷原處分之結果，則該法律關係自然變更或消滅。
    是依首開規定及說明，本件原告如不服被告之系爭課稅及罰
    鍰處分，自應於法定期間向被告申請復查，以為救濟。原告
    提起本件確認訴訟，顯非合法，亦毋需令其補正，應予駁回
    。
三、依行政訴訟法第一百零七條第一項第十款、第一百零四條，
    民事訴訟法第九十五條、第七十八條，裁定如主文。
中    華    民    國    95    年    6     月    20    日
                第三庭審判長法  官  沈  應  南
                            法  官  林  秋  華
                            法  官  許  武  峰
以上正本證明與原本無異。
如不服本裁定，應於裁定送達後10日內以書狀敘明理由，經本院
向最高行政法院提起抗告（須依對造人數附具繕本）；並應預繳
送達用雙掛號郵票390元（34元及5元郵票各10份)。
中    華    民    國    95    年    6     月    28    日
                            書記官  陳  鼎  鈞


司法院資訊處製作；財團法人民間司法改革基金會備份。
